臺灣桃園地方法院刑事裁定
111年度聲字第3050號
聲明異議人
即  受刑人  鄭復興



上列聲明異議人即受刑人因公共危險案件，對於臺灣桃園地方檢
察署檢察官之執行指揮聲明異議（111年度執字第10247號），本
院裁定如下：
    主  文
聲明異議駁回。
    理  由
一、聲請意旨略以：聲明異議人即受刑人（下稱受刑人）鄭復興
    要繳納小孩上學生活費用及學費及房屋貸款，聲請易科罰金
    ，請不要讓我入監執行等語。
二、執行裁判由為裁判法院之檢察官指揮之，刑事訴訟法第457
    條第1項前段定有明文。又有期徒刑或拘役得易科罰金之案
    件，法院所諭知者，僅係易科罰金折算之標準，至應否准許
    易科罰金，應由執行檢察官依刑法第41條第1項但書審酌是
    否難收矯正之效或難以維持法秩序，以作為其裁量是否准予
    易科罰金之憑據。而此項易刑處分之准許與否，係法律賦予
    檢察官指揮執行之裁量權限，倘未有逾越法律授權、專斷等
    濫用權力之情事者，自不得任意指摘為違法；倘檢察官之執
    行指揮，其程序上已給予受刑人就其個人特殊事由陳述意見
    之機會，實體上並已就包含受刑人所陳述關於其個人特殊事
    由在內之刑法第41條第1項但書或第4項所指情形予以衡酌考
    量，則難認其裁量權之行使有何違法或不當可言。是法院僅
    得審查檢察官裁量時其判斷之程序有無違背法令、事實認定
    有無錯誤、其審認之事實與刑法第41條第1項但書、第4項之
    裁量要件有無合理關連、有無逾越或超過法律規定之範圍等
    問題，原則上不宜自行代替檢察官判斷受刑人有無上開情事
    ，此有最高法院107年度台抗字第277號、110年度台抗字第1
    188號裁定意旨可參。
三、經查：
(一)受刑人因酒後駕車之公共危險案件，經本院以111年度桃交
    簡字第1469號簡易判決處有期徒刑6月，有期徒刑如易科罰
    金，以新臺幣1,000元折算1日，並於民國111年8月10日確定
    ，由臺灣桃園地方檢察署(下稱桃園地檢署)檢察官執行，該
    署檢察官命受刑人於111年10月3日111年10月3日上午10時10
    分到署執行，並於傳票上備註「本件經檢察官審核，因涉犯
    酒駕案件10年內3犯，不准易科罰金及易服社會勞動」等情
    ，有上述判決書、桃園地檢署刑事執行案件進行單、本案傳
    票在卷可稽，然受刑人業於111年10月13日入監執行中，應
    認檢察官實質上已為不利於受刑人之執行指揮命令，而本院
    既為諭知科刑之法院，受刑人自得向本院為聲明異議，合先
    敘明。
(二)受刑人前因酒後駕車之公共危險案件，先後經法院判決確定
    如附表所示，有各案件聲請簡易判決處刑書、判決書及臺灣
    高等法院被告前案紀錄表在卷可稽，是受刑人於10年內有4
    次酒後駕車犯行之事實，已堪認定。本案傳票上記載「不准
    易科罰金及易服社會勞動」，雖可認檢察官實質上已為否定
    該受刑人得受易刑處分利益之指揮命令，且在處分前未予受
    刑人對於不准易科罰金之理由有陳述意見之機會，非無瑕疵
    可指，然於111年10月3日、111年10月13日分別經執行檢察
    官訊問受刑人對於確定判決及到案開始執行之意見後，受刑
    人當庭即聲請要易科罰金，執行檢察官即表示「受刑人前於
    97年、101年、102年、111年犯酒駕，且酒測值曾達每公升0
    .57、0.81毫克，本次酒駕雖降低至每公升0.35毫克，然自
    其前科即可知受刑人對用路人之安全置若罔聞，而受刑人所
    陳經濟負擔及健康問題，係本件犯行即可預見並避免，亦無
    入監不能保其生命情事，故仍予入監執行」，復使受刑人就
    其個人特殊事由充分表述意見、提出事證，已可治癒前述瑕
    疵，復斟酌受刑人所陳各情後，再次諭知否准受刑人易科罰
    金聲請，並告知可以聲明異議為救濟，遂核發本案執行指揮
    書將受刑人發監執行，有桃園地檢署聲請易科罰金案件審核
    表、訊問筆錄及執行指揮書在卷可參，是檢察官業已審酌受
    刑人之犯罪類型（酒後駕車）、再犯之可能性（因酒駕犯罪
    已達4次）、酒測值濃度等因素，且無身心健康之問題，認
    受刑人非予入監，實難收矯治之效，是檢察官依職權裁量後
    ，認不應准許受刑人易科罰金，已具體說明不准受刑人易科
    罰金之理由，復經本院核閱上揭執行卷宗，亦查無檢察官有
    何裁量瑕疵之情事，是檢察官不准聲明異議人易科罰金所為
    判斷，並無逾越法律授權或專斷而違反比例原則等濫用權力
    之情事，法院自應予以尊重。
(三)至受刑人以入監服刑，恐有經濟來源受影響、尚有家人須扶
    養照顧為由，認本案有准予易科罰金之必要云云。然此均與
    刑法第41條第1項但書之「難收矯正之效」或「難以維持法
    秩序」認定無涉，並非檢察官於決定是否准予易科罰金所應
    斟酌審查之法定事由，無從憑此而認檢察官之執行指揮有何
    違法或不當。是本案檢察官於指揮執行時，經審酌本案受刑
    人個案具體情形，本諸法律賦予之裁量權而為不准易科罰金
    之執行指揮，並未有逾越法律授權、專斷等濫用權力之情事
    ，難認有何違法或不當，本件聲明異議為無理由，應予駁回
    。
據上論斷，應依刑事訴訟法第486條，裁定如主文。　
中　　華　　民　　國　　111 　年　　11　　月　　8 　　日
                  刑事第十四庭　法　官　廖奕淳
以上正本證明與原本無異。
如不服本裁定，應於裁定送達後5 日內向本院提出抗告狀。（須
附繕本）。
  　　　　　　　　　　　　　　　書記官　蔡宛軒
中　　華　　民　　國　　111 　年　　11　　月　　8 　　日

附表：
編號 確定判決案號 確定日期 吐氣酒精濃度（公升/毫克） 宣告刑 執行情形 1 本院97年度桃交簡字4615號 97年12月29日 0.85 罰金新臺幣 60,000元 99年3月16日易科罰金執行完畢 2 本院101年度桃交簡字3777號 102年1月3日 0.81 有期徒刑3月 102年2月18日易科罰金執行完畢 3 臺灣新北地方法院102年度審交易字395號 103年1月7日 0.57 有期徒刑6月 103年5月22日易科罰金執行完畢 4 本院111年度桃交簡字1469號 111年8月10日 0.35 有期徒刑6月 111年10月13日入監執行